臺灣臺南地方法院民事判決
110年度簡上字第124號
上  訴  人  林慶雨

被  上訴人  潘志鴻

上列當事人間請求返還代墊款事件，上訴人對於本院柳營簡易庭
於民國110年4月30日所為110年度營簡字第32號第一審判決，提
起上訴，本院於民國111年2月23日言詞辯論終結，判決如下：
    主      文
上訴駁回。
第二審訴訟費用由上訴人負擔。
    事實及理由
一、本件被上訴人起訴主張：上訴人於民國108年4月2日，邀同
    被上訴人為連帶保證人，以總價新臺幣（下同）69萬9,720
    元，分60期攤還，自108年5月3日起至113年4月3日止，每月
    1期，每期給付1萬1,662元之方式，向訴外人陳曉琪購買車
    牌號碼000－0000號自用小客車（下稱系爭自用小客車）；嗣
    兩造同意陳曉琪將對於上訴人之分期付款債權及本於買賣關
    係所得請求之其他一切權利讓與訴外人裕融企業股份有限公
    司（下稱裕融公司）。茲因上訴人並未依約清償對於裕融公
    司之債務；而被上訴人經裕融公司催討後，已分別於109年5
    月21日、5月26日、6月2日向裕融公司清償上訴人積欠裕融
    公司之債務20萬元、10萬元及20萬元。為此，爰依民法第74
    9條或同法第312條規定，訴請上訴人給付50萬元及遲延利息
    ，請求本院擇一訴訟標的而為被上訴人勝訴之判決等語。並
    聲明：上訴人應給付被上訴人50萬元，及自109年6月2日起
    至清償日止，按週年利率5%計算之利息（原審判決上訴人應
    給付被上訴人50萬元，及自110年2月3日起至清償日止，按
    週年利率5%計算之利息，並駁回被上訴人其餘之請求；嗣上
    訴人就敗訴部分全部上訴，被上訴人就上開駁回其請求部分
    ，則未聲明不服；原審判決駁回被上訴人其餘請求部分，因
    被上訴人並未聲明不服，已告確定，不在本院審理範圍內）
    。於本院聲明：上訴駁回。 
二、上訴人抗辯：兩造曾經共同投資及經營訴外人鑋鴻開發有限
    公司（下稱鑋鴻公司），上訴人乃依被上訴人之指示，向裕
    融公司借貸，再將借得之款項轉借予訴外人陳昱夫；再上訴
    人於108年3月20日至同年10月2日間，先後匯款予被上訴人
    ，金額共計25萬4,000元，且曾將陳昱夫簽發之本票，交予
    被上訴人等語。上訴聲明：原判決不利於上訴人部分廢棄；
    上廢棄部分，被上訴人在第一審之訴駁回。
三、兩造不爭執之事項：
　㈠上訴人於108年4月2日，邀同被上訴人為連帶保證人，以總價
    69萬9,720元，分60期攤還，自108年5月3日起至113年4月3
    日止，每月1期，每期給付1萬1,662元之方式，向陳曉琪購
    買系爭自用小客車；嗣兩造同意陳曉琪將對於上訴人之分期
    付款債權及本於買賣關係所得請求之其他一切權利讓與裕融
    公司，並與裕融公司約定上訴人未依契約約定按期清償債務
    時，裕融公司得依民法第389條規定，要求上訴人立即清償
    全部債務。有分期付款暨債權讓與契約書影本1份附卷可按
    （參見本院卷第87頁）。
  ㈡上訴人自108年10月4日起，即未按期向裕融公司清償；經裕
    融公司核算結果，上訴人至109年5月21日止，共計積欠58萬
    1,099元；嗣經裕融公司向上訴人及被上訴人催討，被上訴
    人於109年5月21日、5月26日、6月2日先後向裕融公司清償2
    0萬元、10萬元及20萬元，此有裕融公司民事陳報狀2份、暫
    收款認領清單、清償證明書影本各1份在卷可稽〔參見本院11
    0年度營簡字第32號卷宗（下稱原審卷宗）第85頁至第87頁
    、第21頁、本院卷第83頁、第85頁〕。
四、本件之爭點：
　  被上訴人主張依民法第749條或同法第312條規定，請求上訴
    人給付50萬元及遲延利息，有無理由？
五、得心證之理由：
　㈠被上訴人主張依民法第749條或同法第312條規定，請求上訴
    人給付50萬元及遲延利息，有無理由？
　　1.本件被上訴人主張上訴人於108年4月2日，邀同被上訴人
      為連帶保證人，以總價69萬9,720元，分60期攤還，自108
      年5月3日起至113年4月3日止，每月1期，每期給付1萬1,6
      62元之方式，向陳曉琪購買系爭自用小客車；嗣兩造同意
      陳曉琪將對於上訴人之分期付款債權及本於買賣關係所得
      請求之其他一切權利讓與裕融公司之事實，為上訴人所不
      爭執，此外，復有分期付款暨債權讓與契約書影本1份在
      卷可按（參見本院卷第87頁），被上訴人主張之前開事實
      ，自堪信為真正。又被上訴人主張其於109年5月21日、5
      月26日、6月2日分別向裕融公司清償上訴人積欠裕融公司
      之債務20萬元、10萬元及20萬元之事實，業據其提出清償
      證明書影本1份為證（參見原審卷宗第21頁），並為上訴
      人所不爭執；此外，復有裕融公司110年9月11日民事陳報
      狀及所附暫收款認領清單影本1份在卷可稽（參見本院卷
      第83頁、第85頁），被上訴人主張之前揭事實，亦堪信爲
      真實。
　　2.按保證人向債權人為清償後，於其清償之限度內，承受債
      權人對於主債務人之債權。但不得有害於債權人之利益。
      民法第749條定有明文。保證人向債權人為清償或其他消
      滅債務之行為後，於清償之限度內，當然取代債權人之地
      位，而得行使原債權之權利（最高法院110年度台上字第3
      42號判決參照）。查，本件被上訴人既為上訴人以分期付
      款方式，向陳曉琪購買系爭自用小客車之連帶保證人，且
      於陳曉琪將對於上訴人之債權讓與裕融公司後，已於109
      年5月21日、5月26日、6月2日先後向裕融公司清償20萬元
      、10萬元及20萬元，揆之前揭說明，自得於其清償之限度
      內，即50萬元之範圍內，行使裕融公司對於上訴人之債權
      。
　　3.至上訴人雖以前揭情詞置辯。惟查，上訴人乃因於前揭時
      日，邀同被上訴人為連帶保證人，以分期付款方式向陳曉
      琪購買系爭自用小客車，嗣陳曉琪將對於上訴人之分期付
      款債權及本於買賣關係所得請求之其他一切權利讓與裕融
      公司而積欠裕融公司前開債務，而非因向裕融公司借貸而
      積欠裕融公司前開債務。上訴人主張其向裕融公司借貸等
      情，已與事實不符，其主張乃依被上訴人之指示，向裕融
      公司借貸，再將借得之款項轉借予陳昱夫等語，自不足採
      。其次，縱令上訴人於108年3月20日至同年10月2日間，
      先後匯款予被上訴人，金額共計25萬4,000元，且曾將陳
      昱夫簽發之本票，交予被上訴人，亦僅上訴人依其與被上
      訴人間之法律關係，得否對於被上訴人有所請求之問題，
      尚不足據為免除其對於被上訴人所負前開債務之正當理由
      。是上訴人上開辯解，均無足取。
　　4.從而，被上訴人主張依民法第749條規定，請求上訴人給
      付50萬元，及自110年2月3日起至清償日止，按週年利率5
      %計算之遲延利息，應屬正當（被上訴人就前揭本金，請
      求上訴人給付自109年6月2日起至110年2月2日止之遲延利
      息部分，業經原審判決駁回，並因被上訴人並未聲明不服
      ，已告確定，不在本院審理範圍內）。　　　
　㈡綜上所述，被上訴人依民法第749條之規定，請求上訴人給付
    50萬元，及自110年2月3日起至清償日止，按週年利率5%計
    算之遲延利息，為有理由，應予准許。原審就上開應予准許
    部分，判命上訴人給付，並依民事訴訟法第389條第1項第3
    款規定，依職權宣告假執行，核無不合，上訴意旨指摘原判
    決不當，求予廢棄改判，為無理由，應予駁回。
六、被上訴人雖另主張依民法第312條規定，請求上訴人給付50
    萬元及遲延利息。惟按，原告以單一之聲明，主張二以上訴
    訟標的，請求法院擇一訴訟標的為其勝訴之判決者，為所謂
    選擇訴之合併；如各訴訟標的對於原告判決之結果不同時，
    為尊重當事人程序上與實體上之利益，法院應擇對原告最為
    有利之訴訟標的而為裁判（最高法院108年度台上字第363號
    判決參照）。查，本件被上訴人請求上訴人給付50萬元及遲
    延利息，乃以單一之聲明，主張二以上訴訟標的，而請求法
    院擇一訴訟標的為其勝訴之判決；本院既已認被上訴人本於
    民法第749條規定所為之請求，為有理由而為前述之判決；
    且本院縱依民法第312條規定而為之判決，對於被上訴人判
    決之結果，並未更為有利於被上訴人，揆諸前揭說明，本院
    自毋庸再就被上訴人併為主張之依民法第312條規定所為之
    請求有無理由，予以論述，附此敘明。　　
七、本件事證已臻明確，兩造其餘攻擊防禦方法，經本院審酌後
     ，認與判決結果不生影響，無一一論述之必要，併此敘明
    。 
八、據上論結，本件上訴為無理由，依民事訴訟法第436條之1第
    3項、第449條第1項、第78條，判決如主文。
中　　華　　民　　國　　111 　年　　3 　　月　　9 　　日
            民事第五庭審判長法　官　林雯娟
　　　　
                            法　官　吳金芳
　　　　　　　　　　　　　　
　　　　　　　　　　　　　　法　官　伍逸康
以上正本係照原本作成。　　　　　　　　　　　　　　
本判決不得上訴。　　　
中　　華　　民　　國　　111 　年　　3 　　月　　9 　　日
　　　　　　　　　　　　　　書記官  康紀媛